# EMC业务运营期收取的服务费固定是否属于融资租赁

提问人：paulsgq 时间：2021-09-08 22:33:07
请教陈老师：现在公司有一项EMC业务，合同规定了运营期、运营期达到的发电量以及运营期结算单价（单价固定），如果提前达到了发电量，运营期结束。公司与甲方各月结算金额=实际发电量*固定单价-介质费用（从甲方购买），运营期内，乙方负责承担运营期设备的运营、维护和更换，运营期结束后，项目资产归甲方所有。
1 、该业务是否适用租赁准则？
2 、如果适用的话，属于经营租赁还是融资租赁？虽然运营期内收回金额固定，但公司领导认为运营期内各月收回金额按照实际发电量计算，各月收回金额不固定。同时合同中规定了公司在运营过程承担与项目运营相关的所有成本，风险和报酬并未转移，属于经营租赁。

回答人：chenyiwei
1 、如《中审众环研究 2020 》之“问题4-2-25（合同能源管理的会计处理）”所述，于目前的“节能效益分享型”合同能源管理（EMC）业务，我们认为，节能服务公司可以选择以下两种会计模式之一对其进行会计处理：（ 1 ）按照《企业会计准则第 21 号——租赁（ 2006 年）》处理的“租赁模式”；（ 2 ）按照《企业会计准则解释第 2 号》第五条处理的“服务特许权（BOT）模式”。无论选择其中哪一种会计模式，一旦选择就应当成为节能服务公司的一项会计政策，应当一贯地运用于所有同类或类似交易的会计处理，不得随意变更（但一般理解，租赁模式比较适合于在后续合同期间无需发生大额后续服务成本的项目）。对于租赁模式，应注意区分该租赁的性质是融资租赁还是经营租赁；对于BOT模式，要注意区分所形成的是金融资产还是无形资产。
就本案例，我们理解应属于经营租赁，理由如主帖中所述，“虽然运营期内收回金额固定，但公司领导认为运营期内各月收回金额按照实际发电量计算，各月收回金额不固定。同时合同中规定了公司在运营过程承担与项目运营相关的所有成本，风险和报酬并未转移，属于经营租赁”。